【裁判字號】    92,台上,1196
【裁判日期】    920313
【裁判案由】    違反毒品危害防制條例
【裁判全文】
最高法院刑事判決                              九十二年度台上字第一一九六號
    上  訴  人  甲○○
    選任辯護人  呂福元律師
右上訴人因違反毒品危害防制條例案件，不服台灣高等法院中華民國九十一年十二月
二十五日第二審更審判決（九十一年度上更(一)字第七五四號，起訴案號：台灣台北地
方法院檢察署八十八年度偵字第二七一九四號），提起上訴，本院判決如左：
    主  文
上訴駁回。
    理  由
按刑事訴訟法第三百七十七條規定，上訴於第三審法院，非以判決違背法令為理由，
不得為之。是提起第三審上訴，應以原判決違背法令為理由，係屬法定要件。如果上
訴理由狀並未依據卷內訴訟資料，具體指摘原判決不適用何種法則或如何適用不當，
或所指摘原判決違法情事，顯與法律規定得為第三審上訴理由之違法情形，不相適合
時，均應認其上訴為違背法律上之程式，予以駁回。本件原判決綜合調查證據之結果
，認上訴人甲○○犯有毒品危害防制條例第四條第二項販賣第二級毒品（安非他命）
罪（累犯）之事實，因而撤銷第一審之科刑判決，改判論上訴人以上開罪名，並以上
訴人為累犯，依刑法第四十七條規定，就有期徒刑部分加重其刑後，量處有期徒刑柒
年肆月；扣案安非他命大包、拾壹小包（驗後淨重計貳拾貳點柒公克）均沒收銷
燬之，扣案電子秤壹台、分裝杓管支及分裝夾鍊帶拾玖個均沒收，販毒所得新台
幣（下同）壹仟元沒收，如全部或一部不能沒收時，以其財產抵償之，已詳認定犯
罪事實之依據及憑以認定之理由，並對上訴人否認犯罪之辯詞，如何不足採信，均已
依據卷內資料予以指駁及說明，從形式上觀察，並無判決違背法令情形。按事實之認
定及證據之取捨，乃屬事實審法院之職權，證人等所為供述及合法調查所得證據，何
者為可採，事實審法院本得參酌其他相關證據為自由之判斷，苟無違反經驗法則或論
理法則，自難指為違法。原判決依憑上訴人於警訊時之自白，偵查中復供明警方未以
不正當方法取供，證人梅鈺鳳及員警余昇峰、林慧雄於警訊或偵審時之供證，如原判
決理由二、(二)、(三)所列各項證據，及其他調查證據取捨之結果，認定上訴人確有販賣
第二級毒品犯行，摒棄不採上訴人及梅鈺鳳於一審及原審所為事後有利、迴護之詞，
經核其證據之取捨及證明力之判斷於法均無不合。上訴意旨仍執陳詞，謂其無販賣安
非他命之意圖及犯行，梅鈺鳳為邀寬典減刑而誣陷上訴人入罪，上訴人無法自行決定
與梅鈺鳳同車押解至法院開庭，自無串證之情，原判決僅憑上訴人持有電子秤、分裝
袋，及一次購買超過薪資所得之安非他命，即以推測之詞為上訴人有營利意圖之不利
認定，並摒棄梅鈺鳳有利上訴人部分之供詞，於法有違等語，係就原判決理由二已詳
為論斷與說明之事項，再事爭執，殊非適法之第三審上訴理由。次按審理事實之法院
，其認定被告犯罪事實所憑之證據，並不以直接證據為限，間接證據亦包括在內，凡
綜合調查所得之各種直接及間接證據，本於推理之作用得其心證，而為事實之判斷，
苟與事實無違，此項判斷即與完全憑空推測迥異，即不容任意指為違法。原判決並非
僅依憑上訴人於警訊時之自白、梅鈺鳳於警訊、偵查中之證詞及所犯僅受觀察勒戒處
分等證據，為認定其犯行之證據，而係引述前開各種證據，本於推理之作用予以綜合
判斷，查明確與事實相符，始資以論罪科刑。並對有利上訴人之證據，何以不足取，
亦已說明其取捨之心證理由，要難指為違法。再按刑事訴訟法第三百七十九條第十款
所謂應於審判期日調查之證據，必須該證據確與待證事實有重要關係，就其案情委有
調查之必要者而言。本件事證已臻明確，原審未調閱人犯口卡資料供梅鈺鳳指認，以
確認梅鈺鳳究向上訴人抑陳健雄購得安非他命一節，不為無益之調查，不得指為調查
未盡。又上訴人既否認販賣第二級毒品，則原審就上訴人販入、販出價格及販賣數量
，自無從查明。末查，刑事訴訟法第一百條之二準用同法第一百條之一第一項規定，
司法警察官或司法警察詢問犯罪嫌疑人時，除有急迫情況且經記明筆錄者外，應全程
連續錄音，必要時，並應全程連續錄影。考其立法目的，旨在擔保詢問程序之合法正
當，亦即擔保犯罪嫌疑人之陳述係出於自由意思，及筆錄內容與其陳述相符，以維護
詢問筆錄之公信力。是如犯罪嫌疑人之自白確係出於其自由意思，且與事實相符，縱
司法警察官或司法警察於詢問時，未予全程連續錄音或錄影，致詢問程序稍嫌簡略，
仍難謂其自白無證據能力。查上訴人警訊時之自白，確係出於自由意志下所為，原判
決理由二、(二)已詳其所憑，上訴人執此爭執，亦非適法。此外，上訴人徒憑己意，
對原審採證認事職權之適法行使及原判決理由二已詳為說明與論斷之事項，任意爭辯
，顯與法定上訴第三審之形式要件不符，其上訴違背法律上之程式，應予駁回。
據上論結，應依刑事訴訟法第三百九十五條前段，判決如主文。
中      華      民      國    九十二    年      三      月     十三     日
                              最高法院刑事第五庭
                                  審判長法官  謝  家  鶴
                                        法官  洪  文  章
                                        法官  花  滿  堂
                                        法官  陳  世  淙
                                        法官  洪  佳  濱
      右正本證明與原本無異
                                              書  記  官
中      華      民      國    九十二    年      三      月    二十六    日
                                                                        ｖ


司法院資訊處製作；財團法人民間司法改革基金會備份。
